臺灣士林地方法院交通事件裁定　　　　 96年度交聲字第444號
原處分機關　交通部公路總局臺北區監理所基隆監理站
異　議　人
即受處分人　甲○○
上列受處分人因違反道路交通管理處罰條例案件，對於交通部公
路總局臺北區監理所基隆監理站96年4 月12日所為之處分（原處
分案號：基監字第裁42-A00000000號），聲明異議，本院裁定如
下：
    主  文
異議駁回。
    理  由
一、按汽車駕駛人，駕駛汽車行車速度超過規定之最高時速60公
    里以上，處新台幣六千元以上二萬四千元以下罰鍰，並當場
    禁止其駕駛，駕駛人應接受道路交通安全講習，並記違規點
    數3 點，道路交通管理處罰條例第43條第1 項第2 款、第4
    項、第63條第1 項第3 款定有明文。
二、本件原處分意旨略以：異議人即受處分人甲○○駕駛車牌號
    碼BLS-989 號重型機車，於民國95年11月24日凌晨1 時9 分
    許，在台北市市○○道平面（林森—金山北）處，行車速限
    為時速40公里之路段，以時速106 公里之速度超速行駛，超
    過規定之最高時速60公里以上，經臺北市政府警察局中正第
    一分局員警以該路段裝設之微電腦雷達測速照相儀器逕行舉
    發，警員即依道路交通管理處罰條例第43條第1 項第2 款規
    定，以汽車所有人即楊美智為被通知人製單舉發，楊美智於
    應到案日期（96年1 月3 日）前之95年12月22日到案並依道
    路交通管理處罰條例第85條第1 項向原處分機關告知應歸責
    人，經原處分機關另行通知應歸責人即異議人到案處理（有
    逕行舉發歸責駕駛人申請書1 紙附於本卷），異議人因不服
    舉發情形，經原處分機關函請舉發單位調查結果，仍認本件
    違規事實明確，於96年4 月12日依道路交通管理處罰條例第
    43條第1 項第2 款、第4 項及及違反道路交通管理事件統一
    裁罰基準表之規定裁處異議人罰鍰8000元，施以道路安全講
    習，並依第63條記違規點數3 點，異議人於同日收受上開裁
    決書後，於96年4 月30日就道路交通管理處罰條例第43條第
    1 項第2 款、第63條第1 項第3 款部分之違規行為具狀聲明
    異議。
三、訊據受處分人固不否認有上開違規行為，然辯稱：伊當時才
    剛回國3 個月，不知道路交通管理處罰條例罰則有更改，盼
    能從輕量刑云云。惟查：
(一)受處分人駕駛上開車輛在前揭時、地，經該路段裝設之微電
    腦雷達測速照相儀器測得時速達106 公里，超過該處行車速
    限時速40公里達66公里，乃拍照存證，並經舉發填單逕行舉
    發等情，有該採證照片及舉發通知單等附卷可稽。是受處分
    人所有上開車輛，確有行車速度超過規定之最高時速60公里
    以上之違規行為。
(二)另該雷達測速照相儀器係經雷達波於偵測到車輛逾越速限行
    駛時，在千分之一秒內即採證照相，故採證照片內之違規車
    輛位置，距雷達波偵測點位移必在十公尺之內，致無無法判
    別違規車輛之速率或究係何部車輛違規之疑慮。且檢視本件
    違規採證照片，儀器雷達波偵測範圍內僅有BLS-989 號重型
    機車1 部，並無其他車輛等語，有臺北市政府警察局中正第
    一分局96年1 月3 日北市警中正一分交字第09533289800 號
    函在卷足憑。
(三)至受處分人所言，其不知法律何時有變更，若處以重罰實有
    不公云云，經查：按道路交通管理處罰條例所定罰鍰、吊扣
    證照、記點之裁罰，本屬行政罰之性質（參照行政罰法第1
    條、第2 條亦將罰鍰、吊扣證照、記點之處分均定為行政罰
    ），是以交通違規事件之裁罰，性質上屬於交通行政主管機
    關本於職權就公法上具體事件所為之決定而對外直接發生法
    律效果之單方行政行為；關於其新舊法之適用，自應參照民
    國94年2 月5 日公布施行之行政罰法第5 條規定：「行為後
    法律或自治條例有變更者，適用行政機關最初裁處時之法律
    或自治條例；但裁處前之法律或自治條例有利於受處罰者，
    適用最有利於受處罰者之規定。」，以行政機關最初裁處之
    時間為斷，依從新從輕原則為比較新舊法律、自治條例之適
    用。又道路交通管理處罰條例第43條第1 項第2 款之規定業
    於94年12月28日修正公布，並經行政院命令定自95年7 月1
    日起施行，然本件受處分人即異議人於95年11月24日違規，
    其行為係在法律變更後，根本無新舊法比較適用之問題，再
    參酌刑法第16條前段：「不得因不知法律而免除刑事責任」
    之法理，舉重足以明輕，違反刑法之規定尚不得以不知法律
    推卸刑責，況處罰較輕之行政罰之法理，受處分人自不得以
    不知法令為由主張卸責，受處分人所辯顯不可採。
(四)綜上所述，本件異議人確有於前揭時、地騎乘前開重型機車
    超速之違規行為，原處分機關依道路交通管理處罰條例第43
    條第1 項第2 款、第4 項、第63條第1 項第3 款裁處異議人
    罰鍰8000元與記違規點數3 點，核無違誤，本件異議人之異
    議為無理由，應予駁回。
四、據上論斷，應依道路交通案件處理辦法第19條，裁定如主文
    。
中　　華　　民　　國　　96　　年　　5 　　月　　25　　日
　　　　　　　　　交通法庭法　官  汪梅芬
以上正本證明與原本無異。
如不服本裁定應於送達後5 日內向本院提出抗告狀。
                          書記官  張馨尹
中　　華　　民　　國　　96　　年　　5 　　月　　25　　日
